【裁判字號】    98,上易,156
【裁判日期】    980407
【裁判案由】    竊盜
【裁判全文】
臺灣高等法院高雄分院刑事判決         98年度上易字第156號
上  訴  人  臺灣高雄地方法院檢察署檢察官
被      告  甲○○
上列上訴人因被告竊盜案件，不服臺灣高雄地方法院97年度易字
第1297號中華民國98年1 月19日第一審判決（起訴案號：臺灣高
雄地方法院檢察署97年度偵緝字第1070、1071、1072號），提起
上訴，本院判決如下：
    主  文
上訴駁回。
    理  由
一、公訴意旨略以：被告甲○○與王登英（臺灣高雄地方法院97
    年度易字第1297號判決確定）於民國97年2 月5 日上午5 時
    40分許，共同基於意圖為自己不法所有之犯意聯絡，由王登
    英騎乘車牌號碼CL8-088 號重型機車搭載甲○○，至高雄縣
    橋頭鄉○○路10號「仁成股份有限公司」（下稱仁成公司）
    ，甲○○負責在外把風，王登英則入內竊取置於該公司由備
    料課課長乙○○管領支配下之鋁錠5 條（重約40公斤），得
    手後，置於前揭機車腳踏墊上離去。嗣於同日上午5 時50分
    許，甲○○與王登英載運上開竊得物品至高雄縣岡山鎮○○
    路「育英資源回收場」，正欲變賣時，為警查獲。因認被告
    甲○○涉有刑法第320 條第1 項竊盜罪嫌等語。
二、按犯罪事實應依證據認定之，無證據不得認定犯罪事實；又
    不能證明被告犯罪者，應諭知無罪之判決，刑事訴訟法第15
    4 條第2 項、第301 條第1 項定有明文；次按刑事訴訟法第
    161 條第1 項規定：檢察官就被告犯罪事實，應負舉證責任
    ，並指出證明之方法。因此，檢察官對於起訴之犯罪事實，
    應負提出證據及說服之實質舉證責任。倘其所提出之證據，
    不足為被告有罪之積極證明，或其指出證明之方法，無從說
    服法院以形成被告有罪之心證，基於無罪推定之原則，自應
    為被告無罪判決之諭知（最高法院92年台上字第128 號判例
    意旨參照）；另按刑事訴訟法第156 條第2 項規定被告或共
    犯之自白，不得作為有罪判決之唯一證據，仍應調查其他必
    要之證據，以察其是否與事實相符。立法旨意乃在防範被告
    或共犯自白之虛擬致與真實不符，故對自白在證據上之價值
    加以限制，明定須藉補強證據以擔保其真實性。所謂補強證
    據，係指除該自白本身之外，其他足以證明該自白之犯罪事
    實確具有相當程度真實性之證據而言，雖所補強者，非以事
    實之全部為必要，但亦須因補強證據之質量，與自白之相互
    利用，足使犯罪事實獲得確信者，始足當之。共犯之自白，
    性質上仍屬被告之自白，縱先後所述內容一致，或經轉換為
    證人而具結陳述，仍屬不利己之陳述範疇，究非自白以外之
    其他必要證據，自不足作為證明其所自白犯罪事實之補強證
    據（最高法院96年度台上字第5251號判決意旨參照）。
三、證據能力：
    後述關於證人於審判外之陳述及卷附書證之傳聞證據等部份
    ，檢察官、被告、辯護人已於本院審理調查上開證據時均知
    係屬傳聞證據，而就此證據能力均表示無意見，即同意作為
    證據，且本院認為以之作為本案認定之證據，均與待證事實
    具有關聯性，且無證據證明此等證詞有何非出於任意性，或
    書證有何遭變造或偽造情事，作為本案之證據亦屬適當，依
    刑事訴訟法第159 條之5 第1 項規定，自得為證據。
四、公訴人認被告甲○○涉有上開竊盜犯行，係以原審共同被告
    王登英及被告甲○○於警詢、偵查供述、證人即告訴人乙○
    ○（仁成公司備料課課長）於警訊證述、贓物認領保管單及
    現場照片等情為據。然訊據被告甲○○否認上開被訴竊盜犯
    行，辯稱：王登英於案發當日清晨到伊住處借用上開車號機
    車，之後王登英騎機車回到伊住處，伊雖有看到機車腳踏墊
    有一個用枕頭套包著的東西，但經伊詢問王登英，王登英並
    未告知係何物，又因當時伊正要出門去岡山附近之遊覽車車
    場上班，才跟王登英一起出門而由王登英騎車載伊，於途中
    就被警察攔下來。伊並無與王登英去仁成公司共同竊盜，亦
    無在竊盜現場擔任把風等語。經查：
(一)、原審共同被告王登英於案發當日警詢雖供稱：「我與甲○○
    於97年2 月5 日5 時40分，騎乘車牌號碼CL8-088 號重型機
    車前往仁成公司，以徒手竊取鋁錠5 條」云云（警卷1 第3-
    4 頁），然其隨於同日偵查中供稱：「因我在仁成公司看到
    鋁錠5 條，於凌晨5 時許向甲○○借機車去載鋁錠，再騎機
    車回去載甲○○，與我一起去回收場變賣，但甲○○不知道
    偷竊之事」（偵卷1 第7 頁），而其至第2 次偵查訊問時又
    具結證稱：「因我在仁成公司後方的一間破爛房子內，看到
    5 塊鋁錠，於2 月5 日凌晨5 點許，前往甲○○住處借機車
    ，…，我獨自下車進入屋內搬運鋁錠，並以枕頭套包住，甲
    ○○不知道我竊盜之事」（偵卷2 第7 頁），直至原審法院
    仍供述本案竊盜係其自己去偷鋁錠，甲○○並無跟其去共同
    竊盜，甲○○不知其竊盜等語（原審審易字卷第24頁，原審
    易字卷第27、46-47 頁），則原審共同被告王登英雖曾於警
    詢時供述「其與被告甲○○竊盜上開鋁錠」云云，然其嗣於
    偵查、原審即供明前詞，則原審共同被告王登英前後陳述已
    有不一，則其於警詢不利於被告甲○○之自白供述，是否與
    事實相符，即非無疑，依據上開說明，自須有積極之補強證
    據相佐，始可以之作為不利被告甲○○之認定，尚難單憑原
    審共同被告王登英於警詢所供，在無其他補強證據足佐之情
    形下，遽認被告甲○○即有被訴竊盜犯行。
(二)、被告甲○○雖就原審共同被告王登英向其借用上開機車過程
    部分，其於警詢及偵查供述前後並非一致，然觀之被告甲○
    ○於警詢供稱：我沒有共同參與行竊，沒有把風等語（警卷
    1 第6 頁）。嗣於偵查中亦供稱：我沒有與被告王登英一起
    去偷鋁錠等語（偵卷1 第8 頁、偵卷2 第34頁）；足見被告
    甲○○於警詢、偵查前後供詞始終否認其有涉及被訴共同竊
    盜犯行。至於被告甲○○及原審共同被告王登英所述關於本
    件竊盜行為實施前後之細節部分固有前後不一，然此僅屬渠
    等對於當時經過情形主觀記憶所為陳述情形，無從以此推論
    被告甲○○即有參與上開竊盜犯行。
(三)、公訴人所舉卷附之證人乙○○證詞、贓物認領保管單及現場
    照片等證據，僅能證明仁成公司確有上開鋁錠5 條遭竊之事
    實，不足作為被告甲○○是否涉及被訴共同竊盜犯行之積極
    證明。又被告甲○○於上開時、地為警查獲時，其所搭乘之
    機車上固有上開遭竊贓物，但被告係屬遊覽車司機，業據其
    提出遊覽車客運業駕駛人登記證影本在卷（見本院卷第40頁
    ），則其所辯案發伊於當日清晨，因要前往遊覽車車場上班
    ，始跟王登英一起出門，而由王登英騎車載伊於途中遭警攔
    查等情，尚非無據。自難僅以被告甲○○遭警攔查時發現其
    所乘機車上有上開贓物一節，憑以認定其有上開被訴共同竊
    盜之罪責。
(四)、綜上所述，公訴人所舉上開證據僅能證明仁成公司於上開時
    、地遭竊鋁錠5 條之事實，尚不足以證明被告甲○○有被訴
    共同竊盜犯行，即公訴人所提出之證據，或其指出證明之方
    法，未能使法院之心證達到確信其為真實之程度，就被告甲
    ○○是否涉犯被訴竊盜犯行，仍有合理懷疑之存在。此外，
    復查無其他積極證據足資證明被告甲○○有何被訴竊盜犯行
    ，被告甲○○被訴竊盜罪自屬不能證明。
五、原審因而以不能證明被告甲○○犯竊盜罪，而為被告甲○○
    無罪之諭知，核無違誤。公訴人上訴猶執起訴所據，並指摘
    原判決調查及認定不當，均無理由（如上所述），上訴應予
    駁回。
據上論斷，應依刑事訴訟法第368條，判決如主文。
本案經檢察官許月雲到庭執行職務。
中    華    民    國    98    年    4     月     7    日
                刑事第一庭  審判長法  官  郭雅美
                                  法  官  徐美麗
                                  法  官  張意聰
以上正本證明與原本無異。
本判決不得上訴。
中    華    民    國    98    年    4     月     7    日
                                  書記官  陳金


司法院資訊處製作；財團法人民間司法改革基金會備份。
